臺灣臺北地方法院民事裁定　　　　　　　94年度小上字第45號
　　上　訴　人　乙○○
　　上　訴　人　甲○○
上列當事人間損害賠償事件，兩造如就中華民國94年1月11日本
院台北簡易庭93年北小字第2926號第一審小額民事判決，各自提
起上訴，本院裁定如左：
    主 　　 文
兩造上訴均駁回。
第二審訴訟費用各新台幣壹仟伍佰元由兩造各自負擔。
    理　　  由
一、按對於小額程序第一審裁判之上訴或抗告，非以其違背法令
    為理由，不得為之。而上訴狀內應記載上訴理由，表明下列
    各款事項︰一、原判決所違背之法令及其具體內容。二、依
    訴訟資料可認為原判決有違背法令之具體事實；民事訴訟法
    第436條之24第2項、第 436條之25分別定有明文。又依同法
    第436條之32第2項準用第468條、第469條第1款至第5款規定
    ，判決不適用法規或適用不當者，為違背法令；其判決有同
    法第469條第1款至第 5款所列各款情形之一者，為當然違背
    法令。是當事人於小額程序提起上訴，如依民事訴訟法第46
    8條規定，以第一審判決有不適用法規或適用法規不當為上
    訴理由時，其上訴狀或理由書自必須具體指摘原判決所違背
    之法規條項或其內容，若係成文法以外之法則，應揭示該法
    則之旨趣，倘為司法院解釋或本院之判例，則應揭示該判解
    之字號或其內容；如以民事訴訟法第469條第1款至第5款所
    列各款事由之一為上訴理由者，其上訴狀或理由書則應揭示
    合於該條款之事實，上訴狀或理由書如未依此項方法表明者
    ，即難認為已對於第一審判決之違背法令有具體之指摘，其
    上訴自難認為合法，最高法院著有 71年台上字第314號判例
    意旨可資參照。
二、上訴人乙○○（下稱乙○○）上訴意旨略以：
    (一)緣上訴人甲○○（下稱甲○○）於原審93年12月27日庭訊
      時曾當庭呈遞民事答辯狀，並給繕本一份，法官並諭示伊
      簽名以示收迄，惟因伊不諳法律，並不知該民事答辯狀內
      容為何，庭訊時亦無多餘時間翻閱，庭訊完畢伊隨手翻閱
      前開民事答辯狀，才知該民事答辯狀之內容多與事實不符
      ，伊當場向書記官說明對該民事答辯狀並不認同，書記官
      告知法官自會斟酌，並非甲○○說了算。惟原審判決第 3
      頁稱「…業據被告提出估價單為證，原告對此亦不爭執…
      」，然甲○○當庭提出民事答辯狀，庭訊進行中伊無暇細
      閱後再提出意見，因此受原審突襲性之裁判。
    (二)原審判決所稱與事實不符，實情為伊當時行駛於內側車道
      ，前方並無其他車輛，甲○○當時則行駛於外側車道，嗣
      甲○○突然跨越車道線欲超車進入伊車道之前方，故伊也
      打算減速讓甲○○進來，不料甲○○竟突然緊急煞車，才
      致伊於沒有過失的情況下煞車不及撞上，可見伊並無過失
      。而台北市政府警察局松山分局交通分隊針對本案所作之
      A3類道路交通事故調查報告表中，肇事原因分析研判說明
      「A車: 跨越兩條車道線行駛。B車: 涉嫌未注意車前狀況
      。」，然對照現場圖即可得知， A車即甲○○所駕車輛應
      係由外側車道跨入內側車道，才可能造成「跨越兩條車道
      線行駛」之情形發生，如甲○○所言「接近路口時該車道
      立即劃分為三車道…根本無從區○○道…」為真，則直線
      行駛之伊所駕車輛，如欲保持在車道內，是否反需變換方
      向往斜前方? 然伊所駕車輛均保持直線進行，只在為免撞
      上甲○○車輛方才往左轉開車身，甲○○任意變換車道，
      侵犯伊路權已有錯在先，無故緊急煞車竟又託言其前方巷
      口右方有一車輛疾速駛出，其實所述衝出車輛，根本不存
      在。
    (三)於交通事故調查報告表中，可知甲○○跨越兩條車道線行
      駛，已違反道路交通管理處罰條例第 45條第4款「在多車
      道不依規定駕車者。」，然該報告表中所提伊所駕 B車「
      涉嫌未注意車前狀況。」，而「涉嫌」一詞，乃係用於無
      法確知是否違規時之用語，純屬現場警員臆測之詞，原審
      不察，於判決書稱「經交通警察大隊初步分析研判，亦認
      原告未注意車前狀況為肇事原因…」，乃與實情不符，由
      前開調查報告表中之煞車痕足可證明伊已緊急煞車，並將
      車頭轉向，伊已做出應為之處理，僅係甲○○突然緊急煞
      車，伊實無足夠之安全反應時間，應無過失，原審認伊對
      本件損害之發生，應負百分之70之責任，容有未妥。另關
      於車輛損害情況，伊有車輛損壞估價單，可資證明車輛損
      害確為新台幣2萬8千3百41元等語。
三、上訴人甲○○上訴意旨以：
    (一)本件事故係因伊於事故當日駕車行經八德路 4段17巷交叉
      口時，因前方巷口右方有一車輛疾速駛出，為避免車禍事
      故適時煞車，豈料甫停車，即遭乙○○由左後方急速撞擊
      。道路交通安全管理處罰條例第58條第一款: 「汽車駕駛
      人，駕駛汽車不依規定保持前、後車距者，處2百元以上4
      百元以下罰鍰」，足證本件事故確係肇因於乙○○車速過
      快，且未能保持安全車距所致，伊並無侵權行為之情事。
      又本件事故地點八德路口之車道前端原本即為二線車道，
      惟接近路口時，該車道立即劃分為三車道，伊遭乙○○追
      撞時為下班時間，車流甚大，伊汽車兩旁均有機車行駛，
      根本無從變換車道，豈會有乙○○所捏稱之突然跨越車道
      或緊急煞車之情事? 由當日員警所繪製之現場圖觀之，僅
      記載有「 B車右煞車痕2．5M，左煞車痕3．4M」，然伊之
      車輛並無任何煞車痕跡之記載，足見，伊根本無所謂突然
      緊急煞車之情事。由現場圖所繪製乙○○汽車停放之方式
      車頭並非向前，而係向左方偏斜，足證乙○○於車禍當時
      ，急欲由伊左方急速超車，然又未保持安全距離，致由後
      方追撞伊汽車，伊並無任何故意、過失。
    (二)就乙○○所主張之損害賠償金額部分，其雖泛稱有所謂修
      理費用、未修理部分、營業損失等等，惟查，乙○○於原
      審時僅於狀中載有估價單、發票，然發票並未提出予伊，
      伊根本無從得知其內容，更未表示無意見。原審未查，竟
      以伊無意見，認定乙○○確受有上開損失，已有未當。更
      遑論: 1.估價單: 本件乙○○所謂「估價單」，根本非為
      實際修繕費用，且其所臚列之零件不僅刻意抬高價格，且
      根本無法證明與本件有何關係，或其確實受有該等損害。
      2.統一發票: 乙○○並未提出任何發票予伊，且其所提出
      之統一發票或未記載內容、項目，或未說明與本件有何關
      係，是否為本件事故所為之支出，乙○○均未舉證，伊否
      認該證據之形式及實質證據力，尤以乙○○由後方擦撞伊
      之汽車，僅有輕微損害，請求之金額竟高達1萬4千多元，
      該證據之證明力實令人質疑。3.營業損失: 乙○○告主張
      每日之營業額如何計算，伊無從得知；且其所提出之私人
      車行單據根本不具任何公信力。再按，物被毀損時「請求
      賠償物被毀損所減少之價格，得以修復費用為估定之標準
      ，但以必要者為限 (例如: 修理材料以新品換舊品，應予
      以折舊)」，最高法院77年民事庭第9次決議可資參照。本
      件乙○○之汽車為已駕駛數年之老舊車輛，其請求賠償之
      金額依法自應折舊計算，然查，原審未為任何折舊，逕依
      乙○○請求之金額判決，於法亦有未合等詞。
四、經查，本件乙○○、甲○○各對於本院上開小額程序之第一
    審判決提起上訴，惟核兩造前揭上訴狀之內容，僅就原審認
    事採證之職權行使予以指摘，並未具體敘明原判決違反何項
    法規、判例、法則，或其內容、旨趣，亦未說明原判決有何
    合於民事訴訟法第 469條第1款至第5款所列之情事，顯均難
    認為已對於原判決如何違背法令，做出具體之指摘。則揆諸
    首揭條文及說明，兩造之上訴均非合法，應以裁定駁回之。
五、據上論結，本件兩造之上訴均不合法，依民事訴訟法第 436
    條之32第1項、第2項、第444條第1項前段、第436條之19第1
    項、第95條、第78條，裁定如主文。
中　　華　　民　　國　　 94　　年　　4　　月　　13　　日
                 民事第二庭    審判長 法  官  楊絮雲
                                      法　官　吳淑惠
                  　　　　            法　官　楊代華
以上正本係照原本作成。
不得抗告。
中　　華　　民　　國　　 94　　年　　4　　月　　13　　日
                                      書記官  劉碧輝
